【裁判字號】    95,交訴,189
【裁判日期】    951018
【裁判案由】    公共危險等
【裁判全文】
臺灣高雄地方法院刑事判決             95年度交訴字第189號
公  訴  人  臺灣高雄地方法院檢察署檢察官
被      告  甲○○
上列被告因公共危險等案件，經檢察官提起公訴（95年度偵字第
4162、5075號），嗣因被告就被訴事實為有罪之陳述，經本院合
議庭裁定依簡式審判程序審理，並告知被告簡式審判程序意旨，
且聽取當事人之意見後，本院判決如下：
    主  文
甲○○因過失致人於死，處有期徒刑捌月；又駕駛動力交通工具
肇事，致人死亡而逃逸，處有期徒刑拾月。應執行有期徒刑壹年
肆月。
    事  實
一、甲○○領有普通小型車駕駛執照，於民國95年1 月12日凌晨
    4 時餘許，駕駛車號7S-6788 號自用小客車，欲返回其位在
    高雄縣路竹鄉○○路206 巷11弄15號住處，而沿高雄縣阿蓮
    鄉台28線由西向東方向行駛，於同日凌晨4 時50分許，行駛
    台28線內側快車道行經高雄縣阿蓮鄉港後村崙頂132 號前時
    ，本應注意不得超過時速70公里之速限，且應注意汽車行駛
    時，駕駛人應注意車前狀況，並隨時採取必要之安全措施，
    又依當時係夜間有照明、天候晴朗、柏油路面乾燥、無缺陷
    及障礙物、視距良好，依其智識、能力並無不能注意之情事
    ，竟貿然以時速約85公里之車速超速行駛，復疏於注意車前
    狀況，並隨時採取必要之安全措施。適有行人蘇朱金玉亦疏
    未注意，在未設有行人穿越道亦非禁止穿越之路段穿越道路
    時，應注意左右無來車，始可小心迅速穿越之規定，於未劃
    設人行道亦非禁止穿越路段之上開崙頂132 號前，南向北方
    向穿越台28線時，疏未注意左右適有來車駛來，即貿然由南
    向北方向穿越台28線而行走至台28線東向內側快車道上，甲
    ○○未及閃避，致其駕駛之自小客車左前側撞及正穿越馬路
    之蘇朱金玉，致蘇朱金玉受撞後，受有鈍傷、頭顱出血等嚴
    重傷害而當場死亡。詎甲○○駕駛上開自小客車肇事，且致
    蘇朱金玉死亡後，竟未下車查看，停留現場等待警方處理，
    卻仍逕自駕車逃離現場。幸經警以遺留現場之左後視鏡及左
    前方向燈，查知係凌志430 型黑色車款，再向和泰汽車股份
    有限公司查詢得於95年1 月12日至同年月18日更換上開零件
    者有車號7S-6788 號自用小客車，經警就上開零件與車號
    7S-6788 號汽車更換之零件為核對、拼湊及採證，且與自蘇
    朱金玉之子蘇景慧所採集得之檢體為鑑驗後，得知自上開車
    號汽車採證得之檢體與蘇朱金玉之子蘇景慧不排除有直系血
    親關係，始悉上情。
二、案經高雄縣政府警察局湖內分局報請臺灣高雄地方法院檢察
    署檢察官相驗及偵查起訴。
    理  由
壹、程序方面
一、按除被告所犯為死刑、無期徒刑、最輕本刑為3 年以上有期
    徒刑之罪或高等法院管轄第一審案件者外，於法院行準備程
    序進行中，被告先就被訴事實為有罪之陳述時，審判長得告
    知被告簡式審判程序之旨，並聽取當事人、代理人、辯護人
    及輔佐人之意見後，裁定進行簡式審判程序；且受命法官行
    準備程序，與法院或審判長有同一之權限；又簡式審判程序
    之證據調查，不受刑事訴訟法第159 條第1 項、第161 條之
    2 、第161 條之3 、第163 條之1 及第164 條至第170 條規
    定之限制，刑事訴訟法第273 條之1 第1 項、第279 條第2
    項前段、第273 條之2 分別定有明文。
二、查本件被告甲○○所犯為死刑、無期徒刑、最輕本刑為3 年
    以上有期徒刑以外之罪，且非高等法院管轄第一審之案件，
    其於審理程序就前揭被訴事實為有罪之陳述，經合議庭告知
    簡式審判程序之旨，並聽取當事人之意見後，本院認無不得
    或不宜改依簡式審判程序進行之處，爰依刑事訴訟法第273
    條之1 第1 項，裁定本件進行簡式審判程序，合先敘明。
貳、實體方面
一、事實認定；
  (一)訊據被告對於上揭犯行於本院審理時坦承不諱。復有高雄縣
    政府警察局湖內分局道路交通事故現場圖、道路交通事故調
    查報告表(一)(二)、路竹車禍處理小組處理交通事故現場採證照
    片12幀（以上見高雄縣政府警察局湖內分局警卷第11至19頁
    ）、交通事故處理小組相驗案件初步調查報告表、疑似道路
    交通事故肇事逃逸追查表（以上見道路交通事故調查卷宗第
    28、29頁）、95年1 月17日高縣湖警偵字第0950014051號函
    、和泰汽車股份有限公司2006年1 月19日（06）和（L） 字
    第06021 號函（以上見道路交通事故調查卷宗第37、38頁）
    ，高雄縣政府警察局95年1 月26日高縣警鑑字第0950088182
    號函附高雄縣政府警察局鑑識課勘查報告表暨照片17幀（以
    上見臺灣高雄地方法院檢察署95年度偵字第4162號偵查卷第
    6 至17頁）、95年4 月25日高縣警鑑字第0950088289號函附
    高雄縣政府警察局鑑識課勘查報告表暨照片17幀及內政部警
    政署刑事警察局95年3 月21日刑醫字第0950023317號鑑驗書
    （以上見臺灣高雄地方法院檢察署95年度偵字第4162號偵查
    卷第24至36頁）各1 份附卷可稽。又被害人蘇朱金玉因遭大
    力撞擊或碾壓所致，受有多發性鈍傷合併內臟移位、碎裂及
    骨折，於車禍當時即已死亡，業經臺灣高雄地方法院檢察署
    檢察官督同法醫師相驗明確，有相驗屍體證明書、驗斷書、
    勘驗筆錄及法務部法醫研究所95年6 月16日法醫理字第0950
    001118號函附法務部法醫研究所鑑定書各1 份（以上見臺灣
    高雄地方法院檢察署95年度相字第145 號相驗卷第33頁）在
    卷足憑，足見被害人係遭被告所駕駛之車輛撞擊後致死無誤
    。
  (二)按行車速度，應依標誌或標線之規定，道路交通安全規則第
    93條本文定有明文。又按汽車行駛時，駕駛人應注意車前狀
    況，並隨時採取必要之安全措施，道路交通安全規則第94條
    第3 項又有明文。徵諸本件上開道路交通事故現場圖、道路
    交通事故調查報告表(一)(二)、路竹車禍處理小組處理交通事故
    現場採證照片12幀（以上見警卷第11至19頁），事故地點速
    限為70公里，又當時為夜間光線、有照明、天候晴，路面乾
    燥、無障礙物、視距良好，且該路段係雙向四線道，路面寬
    敞。核諸被告自承於事故現場以時速85公里行駛，其超速行
    駛至明；且尚難認被告有不能注意該處有被害人穿越馬路行
    走而來之情事存在，是堪認被告對本件事故發生處於有被害
    人自南向北穿越台28線行走而來一節，應無不能注意之情事
    。是以，被告於速限70公里之路段，以時速85公里之車度超
    速行駛，且未注意車前狀況，採取必要之安全措施，其駕駛
    汽車導致本件事故之發生，其有過失，至為明確。且被害人
    因此事故遭受撞擊而死亡，被告之過失行為與被害人死亡之
    結果間有相當因果關係，足堪認定。
  (三)又按在未設有行人穿越道亦非禁止穿越之路段穿越道路時，
    應注意左右無來車，始可小心迅速穿越，道路交通安全規則
    第134 條第5 款亦有明文。本件被害人疏未注意上開道路交
    通安全規則之規定，於未劃設人行道亦非禁止穿越路段之上
    開崙頂132 號前，由南向北方向穿越台28線時，疏未注意左
    右適有來車駛來，即貿然穿越而行走於快車道上，致遭被告
    駕駛之車輛撞擊致死，則被害人同有過失亦明。然被告之過
    失行為既為造成被害人死亡之原因，則其仍不得因此豁免罪
    責。至臺灣省高屏澎區車輛行車事故鑑定委員會固然認定被
    害人違反道路交通安全規則第133 條，行走於快車道上為肇
    事原因，有該會95年7 月28日高屏澎鑑字第950662號函附鑑
    定意見書可資佐證（見臺灣高雄地方法院檢察署95年度偵字
    第4162號偵查卷第42至44頁），然本件被害人係於未劃設人
    行道亦非禁止穿越路段穿越道路時，違反道路交通安全規則
    關於穿越道路之規定，自應援引該法第134 條第5款 之規定
    為是，附此敘明。
  (四)被告於審理中先供承：肇事時有聽到「碰」聲響，知道有撞
    到東西，因左後視鏡因而掉了，就以看駕駛座後視鏡之方式
    繼續開車，當時心想有可能撞到人，但還是把車開走，沒有
    停下來查看等語（見本院95年10月4日審理筆錄），繼明確
    坦認本件肇事且致蘇朱金玉死亡後，並未下車查看，停留現
    場等待警方處理，仍逕自駕車逃離現場之肇事逃逸犯行（見
    本院95年10月4 日審理筆錄）。經查，經警以遺留現場之左
    後視鏡及左前方向燈，查知係凌志430 型黑色車款，再向和
    泰汽車股份有限公司查詢得於95年1 月12日至同年月18日更
    換上開零件者有車號7S-6 78 8 號自用小客車，並經警就上
    開零件與車號7S-6788 號汽車更換之零件為核對、拼湊及採
    證，且與自蘇朱金玉之子蘇景慧所採集得之檢體為鑑驗後，
    得知自上開車號汽車採證得之檢體與蘇朱金玉之子蘇景慧不
    排除有直系血親關係，始悉上情一節，有上開高雄縣政府警
    察局湖內分局路竹車禍處理小組處理交通事故現場採證照片
    12幀（以上見高雄縣政府警察局湖內分局警卷第11至19頁）
    、交通事故處理小組相驗案件初步調查報告表、疑似道路交
    通事故肇事逃逸追查表（以上見道路交通事故調查卷宗第28
    、29頁）、95年1 月17日高縣湖警偵字第0950014051號函、
    和泰汽車股份有限公司2006年1 月19日（06）和（L） 字第
    06021 號函（以上見道路交通事故調查卷宗第37、38頁）、
    高雄縣政府警察局95年1 月26日高縣警鑑字第0950088182號
    函附高雄縣政府警察局鑑識課勘查報告表暨照片17幀（以上
    見臺灣高雄地方法院檢察署95年度偵字第4162 號 偵查卷第
    6 至17頁）各1 份可資為佐，足見確為被告於前開時地駕車
    肇事致被告人死亡一節無誤。再觀諸被告肇事後，其所駕駛
    之汽車車前板金因而損壞，且左後視鏡及左前方向燈因此而
    掉落，如前所述，顯見其撞擊力道之強；核諸被告自承肇事
    後其精神狀況還可以開車15分鐘抵達住所等語（見本院95年
    10月4 日審理筆錄），顯示其當時精神狀況仍清醒，對於周
    遭事物之之察知能力並無減損，足見其肇事時對於肇事之情
    事應係知悉無誤。則被告此部分自白足認與事實相符，堪予
    採信。是以，可知被告肇事後確實知悉且逃離現場無訛。而
    被告車禍肇事並致被害人因之死亡等情，亦均如前述，是被
    告此部分之犯行亦足認定。
  (五)本件事證明確，應依法論科。
二、論罪科刑
  (一)本案相關之法律比較適用：
  1.行為後法律有變更者，適用行為時之法律。但行為後之法律
    有利於行為人者，適用最有利於行為人之法律，刑法第2 條
    第1 項定有明文。查被告於前開行為後，刑法第33條第5 款
    、第51條第5 款業經總統於94年2 月2 日修正公布，並依刑
    法施行法第10條之1 規定自95年7 月1 日施行。職是，本件
    自應就被告行為前、後相關法律有修正者，依前揭規定加以
    比較適用。茲說明如下：
  又按被告行為時，刑法第276 條第1 項所定之法定本刑為2
    年以下有期徒刑、拘役或2,000 元以下罰金，另依現行法規
    所定貨幣單位折算新臺幣條例第2 條規定，現行法規所定金
    額之貨幣為圓、銀元或元者，以新臺幣元之3 倍計算，換言
    之，被告行為時之刑法第185 條之3 之法定本刑，就罰金部
    分，經折算為新臺幣後，為新臺幣90,000元，另刑法第276
    條第1 項所定之法定本刑為2 年以下有期徒刑、拘役或2 千
    元以下罰金，另依罰金罰鍰提高標準條例第1 條前段規定，
    依法律應處罰金、罰鍰者，就其原定數額得提高為2 至10倍
     ( 中 華民國72年7 月27日司法院、行政院令發布，並自72
    年8 月1 日起施行：「依戡亂時期罰金罰鍰提高標準條例
     (80年5 月6 日修正名稱為罰金罰鍰提高標準條例)第1條前
    段及第3 條規定將刑法定有罰金各條之罰金數額，均提高為
    10倍)。 及依現行法規所定貨幣單位折算新臺幣條例第2 條
    規定，現行法規所定金額之貨幣為圓、銀元或元者，以新臺
    幣元之3 倍計算，換言之，刑法第276 條第1 項之法定本刑
    就罰金刑部分，經折算為新臺幣後，為新臺幣60,000元；而
    被告行為後，依95年6 月14日公布之刑法施行法第1 條之1
    規定，中華民國94年1 月7 日刑法修正施行後，刑法分則編
    所定罰金之貨幣單位為新臺幣 (第1 項)。94 年1 月7 日刑
    法修正時，刑法分則編未修正之條文定有罰金者，自94年1
    月7 日刑法修正施行後，就其數額提高為30倍。但自72年6
    月26日至94年1 月7 日新增或修正之條文，就其所定數額提
    高為3倍 (第2項)， 其立法理由謂：刑法24年施行後，為解
    決國民所得經濟水準已大幅提昇問題，有關罰金與罰鍰倍數
    之調整及銀元與新臺幣之折算標準，訂有「罰金罰鍰提高標
    準條例」及「現行法規所定貨幣單位折算新臺幣條例」，除
    罰金以1 銀元折算3 元新臺幣外，並將72年6 月26日以前修
    正之刑法部分條文罰金數額提高為10倍；其後修正者則不再
    提高倍數，亦即刑法分則各罪罰金數額視前開情形分別提高
    為30 倍 或3 倍。考量新修正之刑法施行後，不再適用「現
    行法規所定貨幣單位折算新臺幣條例」，為使罰金數額趨於
    一致，避免衍生新舊法比較適用問題，以緩和實務適用法律
    之衝擊，於不變動罰金數額之前提下，爰為第2 項規定等語
    。查刑法第185 條之3 係88年4 月21日增訂公布施行，是依
    據前揭刑法施行法第1 條之1 之規定，刑法第185 條之3 之
    法定本刑，自95年7 月1 日起，就罰金部分即改為新臺幣
    90,000元，與刑法施行法第1 條之1 修訂前之數額並無不同
    ；另刑法第276 條第1 項自72年6 月26日至94年1 月7 日間
    並無修正，是依據前揭刑法施行法第1 條之1 之規定，刑法
    276 條第1 項之法定本刑，自95年7 月1 日起，即改為新臺
    幣20,000 元 ，就罰金部分即改為新臺幣60,000元，與刑法
    施行法第1條 之1 修訂前之數額並無不同。然再以被告行為
    後，修正後之刑法第33條第5 款規定罰金刑之下限為新台幣
    1,000 元，且以百元計算之；而依修正前之刑法第33條第5
    款規定之罰金刑下限，為銀元1 元，提高10倍後為銀元10元
    ，換算為新台幣30元；是比較新舊法之規定，修正後之規定
    並非較有利於被告，依刑法第2 條第1 項前段之規定，應適
    用行為時之法律，即適用修正前之刑法第33條第5 款之罰金
    刑規定。
  又被告行為後，刑法第51條關於數罪併罰之定應執行刑規定
    亦於民國94年1 月7 日修正公布，並於95年7 月1 日施行，
    修正前刑法第51條第5 款規定：「宣告多數有期徒刑者，於
    各刑中之最長期以上，各刑合併之刑期以下，定其刑期。但
    不得逾20年。」，修正後刑法第51條第5 款規定：「宣告多
    數有期徒刑者，於各刑中之最長期以上，各刑合併之刑期以
    下，定其刑期。但不得逾30年。」，經比較新舊法結果，修
    正後規定並末較有利於被告，是依刑法第2 條第1 項前段之
    規定，仍應依修正前刑法第51條第5 款規定。
  按被告犯罪後法律有變更，而比較行為時及裁判時之法律時
    ，應就與罪刑有關之共犯、未遂犯、結合犯以及累犯加重、
    自首減輕、暨其他法定加減原因與加減例等一切情形，比較
    其全部之結果，而為整體之適用，不能割裂而分別適用新舊
    法有利之條文（最高法院95年度台上字第3735號判決意旨參
    照）。本件經依前述是否論以數罪併罰、罰金刑下限等規定
    合併比較之結果，爰認修正前刑法相關規定較有利於被告，
    故應依修正前刑法作為本件被告論罪科刑之依據。
  (二)核被告所為，係犯刑法第276 條第1 項過失致死及同法第18
    5 之4 肇事逃逸等罪。被告所犯上開2 罪，犯意各別，行為
    互殊，犯罪構成要件不同，應予分論併罰。又按汽車駕駛人
    ，在快車道依規定駕車行駛，因行人或慢車不依規定，擅自
    進入快車道，而致人受傷或死亡，依法應負刑事責任者，減
    輕其刑，道路交通管理處罰條例第86條第2項 定有明文。必
    汽車駕駛人在快車道依規定駕車行駛，始有該條項減刑規定
    之適用。又按行車速度，應依標誌或標線之規定；汽車行駛
    時，駕駛人應注意車前狀況，並隨時採取必要之安全措施，
    係道路交通安全規則第93條本文、第94條第3 項所明文。本
    件被告違反上開道路交通安全規則第93條本文、第94條第3
    項之規定，即難謂係依規定駕車行駛，自無道路交通管理處
    罰條例第86條第2 項規定之適用（最高法院90年度台非字第
    58 號 裁判意旨參照）。爰審酌被告前曾因不安全駕駛罪，
    經本院以90年度鳳交簡字第1034號於判處拘役40日，且已於
    90 年12 月27日易科罰金執行完畢，此有臺灣高等法院被告
    前案紀錄表可按，今又因駕車粗疏，肇事致被害人死亡，且
    於肇事後逃逸，所為犯罪手段及惡性均非輕微，且被害人因
    本件車禍死亡，所生實害亦鉅，惟並念其犯罪後，坦認犯行
    ，且與被害人家屬以新臺幣（下同）360 萬元達成和解，有
    調解書1 份在卷足佐，又已給付全部款項完畢，並獲得被害
    人家屬之諒解，亦有被害人家屬丙○○陳情書1 份附卷可參
    等一切情狀，分別量處如主文所示之刑（惟就罰金刑下限之
    適用應依修正前刑法規定），並適用修正前之刑法第51條第
    5 款定其應執行刑，以示懲儆。而本件被告固然於犯罪後，
    坦認全部犯行，且與被害人家屬以360 萬元達成和解，又已
    給付全部款項完畢，如前所述，惟其前曾因不安全駕駛罪，
    經本院以90年度鳳交簡字第1034號於判處拘役40日，且已於
    90年12月27日易科罰金執行完畢，於本件肇事後逃逸，係經
    高雄縣政府警察局湖內分局以遺留肇事現場有限之線索即後
    視鏡及左前方向燈，多方查訪始得知此情，衡此查訪過程之
    周折及困難，確有極大可能性無法查知肇事者為何人，故被
    告此肇事逃逸情節，惡性實屬重大，又經徵詢公訴人之意見
    後，亦認不宜宣告予以被告緩刑之宣告，故本院認不應宣告
    緩刑，併此附敘。
據上論斷，應依刑事訴訟法第299 條第1 項前段、第273 條之1
第1 項，刑法第185 條之4 、第276 條第1 項、修正前刑法第51
條第5 款，罰金罰鍰提高標準條例第1 條前段，判決如主文。
本案經檢察官乙○○到庭執行職務。
中    華    民    國    95    年    10    月    18    日
                交通法庭  審判長法  官  唐照明
                                法  官  周宛瑩
                                法  官  洪乙心
以上正本證明與原本無異。
如不服本判決，應於判決送達後10日內，向本院提出上訴狀。
中    華    民    國    95    年    10    月    20    日
                                書記官  吳良美
中華民國刑法第276條
（過失致死罪）
因過失致人於死者，處 2 年以下有期徒刑、拘役或 2 千元以下
罰金。
從事業務之人，因業務上之過失犯前項之罪者，處5 年以下有期
徒刑或拘役，得併科3 千元以下罰金。
中華民國刑法第185條之4
（肇事遺棄罪）
駕駛動力交通工具肇事，致人死傷而逃逸者，處6 月以上5 年以
下有期徒刑。


司法院資訊處製作；財團法人民間司法改革基金會備份。
